臺灣橋頭地方法院刑事判決　
111年度交訴字第64號
公  訴  人  臺灣橋頭地方檢察署檢察官
被      告  劉崇正


選任辯護人  陳煜昇律師
被      告  杜孟勳


選任辯護人  楊雨錚律師
上列被告因公共危險等案件，經檢察官提起公訴（110年度偵字
第9351、15424號），本院判決如下：
    主  文
劉崇正被訴過失傷害部分，公訴不受理；被訴肇事逃逸部分，無
罪。
杜孟勳被訴過失傷害部分，公訴不受理；被訴肇事逃逸部分，無
罪。
    理  由
壹、公訴不受理部分（劉崇正、杜孟勳被訴過失傷害部分） 
一、公訴意旨略以：被告劉崇正於民國110年5月10日下午1時15
    分許，駕駛車牌號碼000-0000號自用小貨車，沿高雄市○○區
    ○○路○○○○○○○路段00號前時，適被告杜孟勳駕駛車牌號碼000
    0-00號自用小貨車，自該處路邊起駛，被告劉崇正本應注意
    車前狀況及兩車並行之間隔，並隨時採取必要之安全措施，
    被告杜孟勳則應注意車輛起駛前，應注意前後左右有無障礙
    或車輛行人，並應讓行進中之車輛行人優先通行，而依當時
    天候晴、日間自然光線、視距良好、柏油路面乾燥無缺陷、
    道路無障礙物及視距良好，客觀上並無不能注意之情事發生
    ，竟均疏未注意及此，被告劉崇正未注意車前狀況及兩車並
    行間隔而貿然前行，被告杜孟勳則未讓行進中之車輛優先通
    行而貿然起駛，適告訴人蔡○○騎乘車牌號碼000-000號普通
    重型機車附載告訴人蔡○○沿○○路慢車道北往南行駛至該處，
    為閃避被告杜孟勳自路邊起駛之車輛而向左偏駛時，機車之
    左側把手不慎與被告劉崇正所駕駛之自用小貨車右側車身發
    生碰撞，致告訴人蔡○○及蔡○○均人車倒地，造成告訴人蔡○○
    因而受有左側上下肢多處挫擦傷、左肘撕裂傷等傷害、蔡○○
    則因而受有左側上下肢多處擦挫傷之傷害；因認被告劉崇正
    、杜孟勳（下稱被告2人）涉有刑法第284 條前段之過失傷
    害罪嫌等語。
二、按告訴乃論之罪，告訴人於第一審辯論終結前，得撤回其告
    訴；又告訴經撤回者，應諭知不受理之判決，刑事訴訟法第
    238條第1項、第303條第3款分別定有明文。經查，本件被告
    2人被訴涉犯之刑法第284條前段之過失傷害罪，依同法第28
    7條之規定，屬告訴乃論之罪。茲因被告2人與告訴人2人已
    達成調解，告訴人2人並均於本案第一審辯論終結前，具狀
    撤回告訴，有本院調解筆錄、告訴人2人之撤回告訴狀暨刑
    事陳述狀附卷可稽（見審交訴卷第79頁至第81頁、第141頁
    至第143頁）。揆諸上開說明，就被告2人本案被訴過失傷害
    部分，自應均諭知不受理之判決。
貳、無罪部分（被告2人被訴肇事逃逸部分）
一、公訴意旨略以：被告2人於前揭車禍事故肇事後，明知其等
    已駕車肇事致人受傷，竟基於肇事逃逸之犯意，未報警處理
    ，亦未留下年籍資料及任何聯絡方式，即逕自駕車離開現場
    ；因認被告2人此部分另涉修正後刑法第185條之4第1項前段
    之肇事致人傷害逃逸罪嫌等語。
二、按犯罪事實應依證據認定之，無證據不得認定犯罪事實；不
    能證明被告犯罪者，應諭知無罪之判決，刑事訴訟法第154
    條第2 項及第301條第1項，分別定有明文。所謂認定犯罪事
    實之證據，係指足以認定被告確有犯罪行為之積極證據而言
    ，如未發現相當證據，或證據不足以證明，自不能以推測或
    擬制之方法，以為裁判基礎，而應為有利於被告之認定，更
    不必有何有利之證據。而刑事訴訟法上所謂認定犯罪事實之
    積極證據，係指適合於被告犯罪事實之認定之積極證據而言
    ，雖不以直接證據為限，間接證據亦包括在內；然而無論直
    接或間接證據，其為訴訟上之證明，須於通常一般之人均不
    致有所懷疑，而得確信其為真實之程度者，始得據為有罪之
    認定，倘其證明尚未達到此一程度，而有合理之懷疑存在時
    ，致使無從形成有罪之確信，根據「罪證有疑，利於被告」
    之證據法則，即不得遽為不利被告之認定（最高法院29年上
    字第3105號、30年上字第816 號、30年上字第1831號、40年
    臺上字第86號、76年臺上字第4986號等判決意旨參照）。再
    按刑事訴訟法第161 條已於91年2月8日修正公布，修正後同
    條第1 項規定：檢察官就被告犯罪事實，應負舉證責任，並
    指出證明之方法。因此，檢察官對於起訴之犯罪事實，應負
    提出證據及說服之實質舉證責任。倘其所提出之證據，不足
    為被告有罪之積極證明，或其闡明之證明方法，無從說服法
    官以形成被告有罪之心證，基於無罪推定之原則，自應為被
    告無罪判決之諭知（最高法院92年臺上字第128號判決意旨
    參照）。另按刑法第185條之4之肇事逃逸罪，其客觀構成要
    件為行為人駕駛動力交通工具肇事，且致人死傷而逃逸，主
    觀要件則須行為人對致人死傷之事實有所認識，並進而決意
    擅自逃離肇事現場，始足當之（最高法院99年度臺上字第65
    94號判決意旨參照）。是肇事逃逸罪之成立，除客觀上有駕
    駛動力交通工具肇事之前行為、致人死傷之結果及逃逸行為
    外，並須行為人主觀上對於肇事及致人死傷有所認知，進而
    決意逃逸為必要，倘行為人主觀上對於是否肇事或致人死傷
    並無認知，自難評價其離去行為即屬逃逸，而以肇事逃逸之
    罪名相繩。
三、公訴人認被告2人有肇事逃逸之罪嫌，無非係以：被告劉崇
    正於警詢及偵查中之供述、被告杜孟勳於偵查中之供述、證
    人即告訴人蔡○○於警詢及偵查中之證述、證人即告訴人蔡○○
    於警詢及偵查中之證述、告訴人蔡○○及蔡○○之國軍高雄總醫
    院左營分院附設民眾診療服務處診斷證明書、道路交通事故
    現場圖、道路交通事故調查報告表（一）、（二）、道路交
    通事故談話紀錄表、現場及車損照片、監視器錄影光碟及監
    視器錄影畫面擷圖、高雄市政府警察局車輛行車事故鑑定委
    員會鑑定意見等為其主要論據。訊據被告劉崇正固坦承有於
    110年5月10日下午1時15分許，駕駛車牌號碼000-0000號自
    用小貨車，沿高雄市○○區○○路由北往南行駛，行經該路段00
    號前（下稱案發地點），惟堅詞否認有何肇事逃逸犯行，堅
    稱：伊沒有公訴意旨所記載之過失駕駛行為，伊當下不知道
    有與告訴人2人發生車禍，兩車並未發生碰撞，未聽到碰撞
    聲響，也沒有感覺到車身有異常晃動或擦撞，案發當時伊要
    前往○○工地，就繼續沿著該路段之內側快車道直行，沒有變
    換車道等語；訊據被告杜孟勳固坦承有於110年5月10日下午
    1時15分許，駕駛車牌號碼0000-00號自用小貨車，自路邊起
    駛，沿高雄市○○區○○路由北往南行駛在外側慢車道，惟堅詞
    否認有何肇事逃逸犯行，堅稱：伊沒有公訴意旨所記載之過
    失駕駛行為，伊當時小貨車車身已經轉正行駛在○○路外側慢
    車道，伊小貨車與告訴人機車並未發生碰撞，且發生本件交
    通故事後伊有停下來查看，當時伊認為本件交通事故與伊沒
    有關係，所以伊才會離開案發現場，當時告訴人2人及現場
    民眾都沒有叫伊不可以離開等語。
四、經查：
　㈠被告劉崇正於110年5月10日下午1時15分許，駕駛車牌號碼00
    0-0000號自用小貨車，沿高雄市○○區○○路由北往南行駛在內
    側快車道；被告杜孟勳於同日下午1時15分許，駕駛車牌號
    碼0000-00號自用小貨車，自路邊起駛，沿高雄市○○區○○路
    由北往南行駛在外側慢車道，被告2人行至案發地點時，適
    有告訴人蔡○○騎乘000-000號普通重型機車附載告訴人蔡○○
    沿○○路慢車道行駛至該處，突向左偏駛變換至該路段之內側
    快車道行駛，後告訴人蔡○○及蔡○○均人車倒地，告訴人蔡○○
    因而受有左側上下肢多處挫擦傷、左肘撕裂傷等傷害、蔡○○
    則因而受有左側上下肢多處擦挫傷之傷害，且被告2人均未
    停留現場採取救護或其他必要措施，亦未留下年籍資料及任
    何聯絡方式，即逕自駕駛自用小客貨車離開現場等情，為被
    告劉崇正所承（見警卷第5頁至第7頁；偵一卷第18頁；交訴
    卷第105頁）、被告杜孟勳所承（見警卷第17頁至第19頁；
    交訴卷第104頁至第105頁），核與證人即告訴人蔡○○於警詢
    及本院審判程序所為之證述（見警卷第10頁至第12頁、第35
    頁至第36頁；交訴卷第291頁至第292頁、第299頁至第303頁
    ）及證人即告訴人蔡○○於警詢及本院審判程序所為之證述（
    見警卷第13頁至第16頁；交訴卷第312頁至第313頁）相符，
    並有告訴人2人之國軍高雄總醫院左營分院附設民眾診療服
    務處診斷證明書（見警卷第21頁至第23頁）、道路交通事故
    現場圖、道路交通事故調查報告表（一）、（二）（見警卷
    第29頁至第34頁）、案發現場及車損照片（見警卷第39頁至
    第41頁、第53頁）、案發地點之Google地圖（見交訴卷第27
    9頁至第282頁）、被告杜孟勳所駕駛車牌號碼0000-00號藍
    色自用小貨車照片(見警卷第55頁至第57頁)、被告劉崇正所
    駕駛車牌號碼000-0000號白色自用小貨車照片(見警卷第59
    頁至第65頁)、監視器錄影畫面擷圖（見警卷第43頁至第51
    頁）及高雄市楠梓分局加昌派出所110報案紀錄單(見警卷第
    79頁至第80頁)附卷可稽。復經本院於準備程序及審判程序
    勘驗上開監視器錄影明確，有本院勘驗筆錄及擷圖在卷可參
    （見交訴卷第105頁至第109頁、第115頁至第221頁、第289
    頁至第290頁），是此部分事實，洵堪認定。
　㈡基於下述理由，難認被告2人有何公訴意旨所載之過失駕駛行
    為：
　⒈證人即告訴人蔡○○於警詢及本院審判程序證稱：案發當時，
    伊騎乘機車搭載蔡○○行駛在○○路外側慢車道，行至案發地點
    時，伊想避免碰撞到慢車道上杜孟勳所駕駛之藍色小貨車，
    但伊當時無法煞車至完全靜止，情況緊急、時間來不及，所
    以伊沒有按鳴喇叭、也沒有亮起左轉方向燈，就直接往左偏
    駛至快車道，後來蔡○○提醒伊小心，伊才發現劉崇正之白色
    小貨車，劉崇正車速比伊快，劉崇正所駕駛之白色小貨車右
    側車身與伊機車的左側手把發生擦撞，導致伊重心不穩，人
    車倒地，伊和蔡○○都有受傷，伊當時無法判斷杜孟勳所駕駛
    之藍色小貨車的狀態是靜止還是在行駛中，伊沒有和杜孟勳
    藍色小貨車發生碰撞，但後來伊在警察局看監視器錄影畫面
    ，覺得杜孟勳應該是沒有違規，所以伊當時在警局才沒有對
    杜孟勳提告等語（見警卷第9頁至第11頁；交訴卷第291頁至
    第307頁、第310頁至第311頁）；證人即告訴人蔡○○於警詢
    、偵訊及本院審判程序證稱：案發當時，蔡○○騎乘機車搭載
    伊行駛在○○路外側慢車道，行至案發地點時，前方有杜孟勳
    所駕駛之藍色小貨車，為了閃避杜孟勳車輛，蔡○○就跟隨前
    方之機車往左偏移，當時伊有注意到後方有劉崇正小貨車快
    速駛來，伊就有提醒蔡○○有車，後來劉崇正白色小貨車之右
    側車身就與蔡○○機車之左側把手及後照鏡就發生擦撞，人車
    倒地，伊和蔡○○都有受傷，蔡○○機車沒有和杜孟勳小貨車發
    生碰撞等語（見警卷第13頁至第16頁；偵一卷第18頁；交訴
    卷第312頁至第314頁）。可知告訴人蔡○○行至案發地點，為
    閃避被告杜孟勳藍色小貨車，未打方向燈即貿然變換車道至
    內側快車道。
　⒉經本院勘驗監視器錄影畫面結果，被告劉崇正小貨車一直沿
    著內側快車道，並緊靠雙黃線直行未有偏移，告訴人機車在
    被告劉崇正小貨車與其併行期間，均位在被告劉崇正小貨車
    右側，告訴人機車車身未見有明顯傾斜之狀況，直到告訴人
    機車已在劉崇正小貨車車尾右後方，告訴人機車才開始往左
    傾斜倒地；被告杜孟勳小貨車在被告劉崇正小貨車及告訴人
    蔡○○機車出現在監視器畫面前，車身即已拉直緩慢行駛在慢
    車道上，直到被告劉崇正小貨車出現，後續告訴人機車在被
    告劉崇正小貨車右後方傾斜，並人、車摔倒在地前，均緩慢
    直行在慢車道上，有本院勘驗筆錄及擷圖可證（見交訴卷第
    106頁至第107頁、第109頁、第115頁至第143頁、第159頁至
    第177頁、第289頁至第290頁）。足認被告杜孟勳小貨車於
    被告劉崇正小貨車及告訴人機車出現在監視器畫面前，車身
    業已拉直緩慢行駛在慢車道上，並行駛在告訴人機車前方，
    並非於告訴人駛至案發地點，始自路邊駛出，故難認被告杜
    孟勳有公訴意旨所載未禮讓告訴人車輛優先通行而貿然起駛
    之過失駕駛行為。而被告劉崇正駕駛小貨車始終緊靠雙黃線
    直行行駛在快車道，且直至影片結束前，均未見有偏移行駛
    之狀況，本應有足夠並行之行車間隔而不致發生本件交通事
    故，是難認被告劉崇正有公訴意旨所載未保持兩車並行間隔
    之過失駕駛行為。參以告訴人蔡○○行至案發地點，未打方向
    燈即貿然變換車道至內側快車道，及告訴人機車已在被告劉
    崇正小貨車車尾右後方，始開始往左傾斜倒地等情，實難認
    定被告劉崇正對告訴人突向左偏駛之異常駕駛行為有預見可
    能性，而難以苛求其採取安全避讓之措施，基此，亦難認被
    告劉崇正有公訴意旨所載未注意車前狀況之過失駕駛行為。
    此外，卷內亦無證據證明被告2人有其他違規駕駛之情事。
　⒊本件經送請高雄市政府交通局車輛行車事故鑑定委員會，鑑
    定意見認為，告訴人蔡○○未注意車前狀況及兩車並行之間隔
    ，為肇事原因，被告2人則均無肇事因素，有高雄市政府交
    通局車輛行車事故鑑定委員會110年10月14日鑑定意見書在
    卷可稽（見偵二卷第13頁至第14頁），益徵被告2人於本件
    車禍事故之發生應無過失。是以，縱令告訴人2人於案發時
    地受有上開傷害，仍難認定被告2人有過失傷害之犯行。
　㈢基於下述理由，難以認定被告2人於案發時主觀上知悉其駕駛
    行為已肇事，而無法認定其等確有肇事逃逸之犯意：
　⒈證人即告訴人蔡○○於警詢及本院審判程序證稱：案發地點，
    車流量偏多，案發時，劉崇正所駕駛之白色小貨車右側車身
    中間處與伊機車的左側手把發生擦撞，導致伊重心不穩，人
    車倒地，伊機車和劉崇正白色小貨車發生碰撞的聲響沒有很
    大，伊人、車倒地後，機車有往前滑行之情形，有發出比較
    大的聲響，伊倒地後沒有多久，有聽到汽車發出長按喇叭聲
    響，喇叭聲是向伊的方向靠近，因為聲響越來越大，但當時
    劉崇正白色小貨車已經駛離案發地點，發生本件交通事故後
    ，伊印象中沒有看到劉崇正小貨車有突然加速往前行駛之情
    形，伊倒地後再起來看時，劉崇正小貨車已經行駛至前方路
    口，與伊距離蠻遠的，現場沒有人去追劉崇正白色小貨車，
    伊機車沒有和杜孟勳藍色小貨車發生碰撞，伊和蔡○○當下不
    知道杜孟勳原來就是藍色小貨車之駕駛，伊、蔡○○和現場民
    眾當下也沒有向杜孟勳表示不可以離開案發現場，伊和蔡○○
    是直到在警察局看到監視器錄影畫面的時候才知道杜孟勳原
    來就是藍色小貨車之駕駛，杜孟勳駕車離開現場時，現場也
    沒有人去追杜孟勳藍色小貨車等語（見警卷第9頁至第11頁
    ；交訴卷第291頁至第295頁、第297頁、第304頁至第311頁
    ）。證人即告訴人蔡○○於警詢及本院審判程序亦證稱：案發
    地點，車流量偏多，蔡○○機車之左側把手及後照鏡和劉崇正
    白色小貨車右側車身發生碰撞，伊無法指出具體碰撞位置，
    只能說碰撞點係位在劉崇正白色小貨車右側車身車斗中間到
    後段的地方，發生本件交通事故後，劉崇正白色小貨車沒有
    停頓、煞車減速或加速逃離等異常行駛狀況，現場沒有人去
    追劉崇正白色小貨車或是要求劉崇正不可以離開案發現場，
    伊倒地後起身有注意到劉崇正白色小貨車煞車燈都沒有亮起
    ，還是持續向前行駛駛離現場，蔡○○機車沒有和杜孟勳藍色
    小貨車發生碰撞，伊當下不知道杜孟勳原來就是藍色小貨車
    之駕駛，是直到在警察局看到監視器錄影畫面的時候才知道
    杜孟勳原來就是藍色小貨車之駕駛，杜孟勳駕車離開現場時
    ，現場也沒有人去追杜孟勳藍色小貨車等語（見警卷第13頁
    至第15頁；交訴卷第314頁至第317頁）。是依告訴人2人上
    開證述可知，被告杜孟勳之藍色小貨車並未與告訴人機車發
    生碰撞。又縱依告訴人2人所述，被告劉崇正之白色小貨車
    有與告訴人機車發生碰撞，然依告訴人蔡○○上開所述可知，
    2車擦撞力道非大，且告訴人2人均一致證稱被告劉崇正駛離
    現場之經過，未見有任何異常。
　⒉經本院勘驗案發現場監視器錄影畫面結果，案發地點車流量
    大，劉崇正駕駛小貨車行駛之過程，於告訴人機車傾斜至倒
    地之過程中，未見劉崇正小貨車之煞車燈有亮起，亦未見劉
    崇正小貨車有停頓或加速行駛之異常行車狀況，且劉崇正小
    貨車自事故地點往南繼續沿快車道直行駛離，並先後通過○○
    路與○○路口，及○○路與○○路口，直至消失在監視器畫面中，
    整個過程均跟隨同車道車流正常行駛，未見有明顯停頓或加
    速駛離等異常行駛狀況，有本院勘驗筆錄及擷圖可證（見交
    訴卷第106頁至第109頁、第115頁、第145頁、第157頁、第2
    13頁至第221頁）。審酌案發地點車流量大，業經告訴人2人
    證述如上，亦與本院上開勘驗結果相符，是告訴人人車倒地
    及機車往前滑行之聲音因現場環境嘈雜而未為被告劉崇正察
    覺亦屬可能，暨參以被告劉崇正之行車狀況於發生交通事故
    後並未見有煞車、停頓或加速逃離等異常行車情事，與一般
    肇事逃逸案件肇事者知悉肇事時所會有之自然反應不同，益
    徵被告劉崇正辯稱其當時根本不知道有肇事乙事，應屬有據
    。至告訴人蔡○○於本院審判程序雖證稱其倒地後沒有多久，
    有聽到汽車發出長按喇叭聲響等語，然依證人蔡○○所為之證
    述亦可知，並非於兩車發生碰撞時即有聽到長按喇叭聲，而
    係告訴人人車倒地後，始聽聞喇叭聲，且喇叭聲是朝其方向
    靠近，然被告劉崇正於發生交通事故後即維持一致速度駕駛
    小貨車離開案發地點，已如前述，與告訴人之距離逐漸拉遠
    ，且現場環境嘈雜，是無法遽認被告劉崇正當時確有聽聞告
    訴人所稱之喇叭聲響，或據此認定其知悉自己已肇事，而仍
    逕自離開現場。
　⒊而被告杜孟勳於發覺本件交通事故發生後，有停留在案發現
    場，並數度向其他在場民眾指示劉崇正小貨車駛離方向，後
    始上車緩慢駛離現場，未見有人車追趕杜孟勳或示意杜孟勳
    停車之情形，業經本院勘驗現場監視器錄影明確，有本院勘
    驗筆錄及擷圖可證（見交訴卷第108頁、第179頁至第201頁
    ）。參諸告訴人蔡○○、蔡○○均證稱告訴人機車未與杜孟勳小
    貨車發生碰撞，其等當下不知道被告杜孟勳原來就是藍色小
    貨車之駕駛，且杜孟勳駕車離開現場時，現場也沒有人去追
    杜孟勳藍色小貨車，或是要求被告杜孟勳不可以離開現場乙
    節，益證被告杜孟勳辯稱其當時係因為認為本件交通事故與
    其沒有關係，所以才會離開案發現場，且告訴人2人及現場
    民眾都沒有人要求其不可以離開乙事，應屬有憑，是亦難以
    認定被告杜孟勳於案發時知悉自己亦是本件交通事故之肇事
    人。　
　⒋綜上各情，自難認定被告2人於案發時主觀上知悉其等駕駛行
    為已肇事，卻逕自離開現場，而認其等確有肇事逃逸之犯意
    。
五、綜上所述，本件依公訴人所舉之證據及調查證據之結果，尚
    無法使本院就被告2人於案發時確知悉其等已肇事而有肇事
    逃逸之犯意乙情，達到毫無合理懷疑而得確信為真實之程度
    。此外，復查無其他積極事證足以證明被告確有公訴人所指
    之肇事逃逸犯行。揆諸前揭法條及判決意旨，既不能證明被
    告2人此部分犯罪，依法自應為被告2人此部分均無罪之諭知
    。
據上論斷，應依刑事訴訟法第303條第3款、第301條第1項，判決
如主文。
本案經檢察官靳隆坤提起公訴，檢察官梁詠鈞到庭執行職務。
中    華    民    國  111     年    9     月    8     日
                  刑事第三庭  審判長法  官  張瑋珍
                                    法  官  羅婉怡
                                    法  官  翁碧玲　　
以上正本證明與原本無異。
如不服本判決應於收受送達後20日內向本院提出上訴書狀，並應
敘述具體理由；如未敘述上訴理由者，應於上訴期間屆滿後20日
內向本院補提理由書（均須按他造當事人之人數附繕本）「切勿
逕送上級法院」。
中　　華　　民　　國　　111 　年　　9 　　月　　8 　　日
　　　　　　　　　　　　　　　　　  書記官　武凱葳